臺灣板橋地方法院刑事判決　　　　　　　　93年度自字第37號
自　訴　人　昊亞有限公司
代　表　人　戊○○
自訴代理人　王泓鑫律師
　　　　　　朱容辰律師
被　　　告　丙○○
　　　　　　壬○○
共　　　同
選任辯護人　癸○○律師
上列被告因背信等案件，經自訴人提起自訴，本院判決如下：
    主  文
丙○○、壬○○均無罪。
    理  由
一、自訴意旨略以：
  (一)被告丙○○於民國89年起即任職於自訴人昊亞有限公司（下
    稱昊亞公司），其於91年7月間起至92年9月份止，與其夫即
    被告壬○○基於共同之犯意聯絡，利用丙○○擔任自訴人公
    司業務經理職務之便，以不給好處就不予下單之方式，連續
    多次由丙○○或丙○○、壬○○共同以電話或面談方式向聖
    達針織社負責人丁○○以每件（片）一至二十元不等之單價
    強行收取回扣（詳細時間、金額詳如附表一），並要求須以
    現金方式給付回扣，上開回扣均由丁○○親送至丙○○位於
    臺北縣新莊市○○路○段16號住所門前交予丙○○、壬○○
    或其所指定之人，丙○○以此方式得手多次，迄今共獲得新
    臺幣 (下同）1,222,734 元之不法利益，致生損害於自訴人
    ，因認被告二人此部分行為均係涉犯刑法第342 條第1 項之
    背信罪嫌。
  (二)被告丙○○任職於自訴人公司期間，復與被告壬○○另行設
    立名隆紡織股份有限公司（下稱名隆公司），並由壬○○擔
    任負責人，從事與自訴人相同之業務。詎被告丙○○身為自
    訴人公司業務經理，對公司之營業機密（如底價、成本、往
    來廠商等）本有保密義務，竟與壬○○為圖利名隆公司而基
    於共同之犯意聯絡，於92年8 月13日至其離職前間之不詳時
    日，由丙○○利用職務之便，將自訴人與配合廠商三億針織
    有限公司（下稱三億公司）間較低之底價洩露予壬○○，致
    名隆公司得以相同之底價向三億公司下單，並因此降低生產
    成本，而得對自訴人之客戶進行「搶單」行為，足生損害於
    自訴人，因認被告二人此部分之行為係涉犯刑法第317 條洩
    漏業務秘密罪嫌及同法第342 條第1 項之背信罪嫌。
  (三)被告丙○○復利用擔任業務經理之便，於92年12月間勸請唐
    康公司經理乙○○將本應下單予自訴人之訂單，以相同之價
    格將部分訂單轉單予名隆公司，致生損害於自訴人，因認被
    告丙○○此部分之行為係涉犯刑法第317 條洩漏業務秘密罪
    嫌及同法第342 條第1 項之背信罪嫌。
  (四)被告丙○○又與被告壬○○基於共同之犯意聯絡，由丙○○
    於93年3月23日，自行決定向自訴人之上游泉詠針織有限公
    司（下稱泉詠公司）下單，並對自訴人公司負責人戊○○陳
    稱一開始泉詠公司就褲口加工事宜報價為每件5 元，經其出
    面斡旋後降為每件4.5 元等語，然嗣後自訴人於同年4 月2
    日就同樣貨品之加工費用詢價於第三人賢記公司，該公司覆
    稱此等加工作業每件加工費僅需2.5 元，同時自訴人亦委請
    公司內業務人員庚○，向泉詠公司聯絡人甲○○就同一貨品
    再次詢價，所得報價亦為每件2.5 元。上開情事經自訴人發
    覺後，自訴人即取消該張訂單，故丙○○顯係意圖從中牟利
    ，強行向廠商索取每件2 元之佣金，迫使廠商不得不提高報
    價，因認被告二人此部分行為均係涉犯刑法第342 條第2 項
    、第1 項之背信未遂罪嫌。
  (五)被告丙○○任職於自訴人公司期間，與被告壬○○基於共同
    之犯意聯絡，連續將自訴人公司特殊之影印用紙至少二張侵
    占入己，用來印製名隆公司之樣品布卡，藉以圖利自己與名
    隆公司，因認被告二人此部分之行為係涉犯刑法第336條第2
    項之業務侵占罪嫌。
  (六)被告丙○○任職於自訴人公司期間，與被告壬○○基於共同
    之犯意聯絡，連續將其所管領自訴人公司所有之樣品布卡共
    計252 張侵占入己，未於離職時辦理交接，因認被告二人此
    部分之行為係涉犯刑法第336 條第2 項之業務侵占罪嫌。
  (七)被告丙○○基於損害自訴人商譽之意圖，偽載「昊亞公司污
    衊其在職期間收受廠商餽贈，並拒發薪水與紅利」等語，並
    以傳真方式全面散佈於自訴人之往來廠商，致使自訴人之往
    來廠商誤以為自訴人故意苛扣員工薪水，甚或發生財務困難
    而不願與自訴人往來，致生損害於自訴人公司之信用，因認
    被告丙○○此部分之行為涉犯刑法第310 條第2 項之加重毀
    謗罪嫌及同法第313 條之妨害信用罪嫌。
二、證據能力部分：
  (一)自證一之貨款明細共計十二紙，雖係證人即聖達針織社負責
    人丁○○於審判外之書面記載，然其於本院審理中業已證稱
    上開貨款明細單係其平常一、二個月就會做一份等語（參見
    本院94年1 月7 日審判筆錄第10頁），由上開貨款明細單係
    從91年7 月至92年9 月長達十三個月（其中並無92年1 、2
    月份之記載），其中詳列訂單編號、品名、數量、單價及金
    額等情觀之，亦與一般人記帳之格式相符，即非為了本件訴
    訟用途而特別根據回憶所製作，而屬從事業務之人於業務上
    所須製作之紀錄文書，依據刑事訴訟法第159 條之4 第2 款
    之規定，即有證據能力。至於其上對於佣金部分之記載是否
    屬實，則為其對待證事實之證明力問題，尚與證據能力無涉
    。
  (二)自訴人所提自證二之被告收取佣金統計表為自訴人自行製作
    之統計表，然自訴人本身對被告丙○○是否收取佣金或回扣
    之事實既非親身目擊或耳聞，僅憑證人丁○○之轉述而製作
    上開統計表，自屬傳聞證據而不得作為證據。
  (三)按當事人提出之私文書，必先證其真正，始有形式之證據力
    ，如他造否認該提出之私文書繕本或影本，或爭執其內容之
    記載，在舉證人提出原本前，不認該繕本或影本有何形式之
    證據力，最高法院93年度台上字第1210號判決意旨可資參照
    ，此則判決雖係針對民事案件所為，但於對證據法則更為嚴
    格之刑事案件，當亦得比照爰引之。本件被告辯護人爭執自
    訴人所提自證三、四、五、九部分未提出原本及屬非法取得
    之證據，經查：
  1.自訴人所提自證三之色紗託織單為影本，而由該文書之記載
    觀之，乃係自訴人公司色紗之託織單，原本當為自訴人所保
    有中，自訴人亦屢次陳稱原本留在公司，惟經本院屢次諭知
    自訴人提出文件原本，自訴人始終無法提出原本以證明該文
    件為真正，是僅憑自證三之影本，自不得作為證據。
  2.自訴人所提自證四之託織單雖亦為影本，然依自訴人所述該
    份文件係自訴人公司依據賢記公司之報價自行列印，並無所
    謂原本，核與該文件上記載為自訴人公司之色紗託織單等語
    相符，是尚難以此遽認該份文件非屬真正，應有證據能力。
    至於該份文件為自訴人片面製作之文書是否得以證明待證事
    實，則屬證據力部分之爭執，與證據能力無涉。另該文件係
    自訴人公司本身所製作之託織單，自無所謂取得程序不合法
    之問題，具有證據能力，當無疑義。
  3.自證五部分，自訴人係指述被告丙○○以名隆公司之樣品布
    卡利用自訴人公司之影印紙張及影印機印出，所主張侵占之
    客體為自訴人公司之影印紙，並非影印前之原本即名隆公司
    之樣品布卡，是自證五性質上即為影印後之影本，並無原本
    可言，辯護人此部分之主張，尚非可採。
  4.自證九、十三之傳真信函，被告丙○○業已坦承為其所製作
    並傳真予三億公司等廠商，則上開文書確屬真正並無疑問，
    即無再命自訴人提出原本之必要（自證十三部分自訴人業曾
    提出原本，經本院核閱與影本無異後發還）。而辯護人雖質
    疑自訴人取得過程有問題，然自訴人業已表示係為各該廠商
    所轉交，證人即三億公司負責人辛○○亦證稱上開傳真信函
    上三億公司之戳章係屬真正（參見上開審判筆錄第16頁），
    即難認自訴人取得之過程有何違背證據法則之處，辯護人空
    言懷疑卻未具體指出違法之處，尚非可採，是自證九、十三
    之傳真信函即有證據能力。
  (四)自證十二名隆公司下單予三億公司之託織單，證人辛○○業
    已證稱均為真正（參見上開審判筆錄第16頁），被告壬○○
    亦確認的確為伊下給三億公司之託織單，是辯護人僅以其中
    有二份記載「不知何種原因此單取消」等語為由而質疑真正
    ，即非可採，自有證據能力。
  (五)按刑事訴訟法上之證據排除原則，係指將具有證據價值，或
    真實之證據因取得程序之違法，而予以排除之法則。而私人
    之錄音、錄影之行為所取得之證據，應受刑法第315 條之1
    與通訊保障及監察法之規範，私人違反此規範所取得之證據
    ，固應予排除。惟依通訊保障及監察法第29條第3 款之規定
    「監察者為通訊之一方或已得通訊之一方事先同意，而非出
    於不法目的者，不罰」，通訊之一方非出於不法目的之錄音
    ，所取得之證據，即無證據排除原則之適用，最高法院92年
    度台上字第2677號判決意旨可資參照。經查：被告所提被證
    一即被告丙○○與證人丁○○間之電話錄音帶及譯文部分，
    被告丙○○係屬通話（通訊）之一方，而其錄音係因證人丁○○於審判外向自訴人陳稱被告丙○○有收取回扣，且欲出
    庭證述此節，故被告丙○○為求彈劾證人丁○○證詞之信用
    度方未經同意予以錄音，核其性質係屬被告丙○○為證明自
    己無罪所使用之蒐證手段，並非出於不法之目的，揆諸前揭
    說明，即屬通訊保障及監察法第29條第3 款規定之情形，當
    無證據排除法則之適用，而仍得作為證據。
三、按犯罪事實應依證據認定之，無證據不得認定犯罪事實，刑
    事訴訟法第154 條第2 項定有明文。次按認定犯罪事實，須
    依證據，而所謂證據，係指合法之積極證據就犯罪事實能為
    具體之證明者而言；又認定不利於被告之事實，須依積極證
    據，苟積極證據不足為不利於被告事實之認定時，即應為有
    利於被告之認定，更不必有何有利之證據，最高法院30年上
    字第816 號判例意旨可資參照。
四、自訴人認被告涉犯右揭詐欺罪嫌，無非係以其個人之指訴、
    證人丁○○、甲○○、辛○○、己○○及庚○之證詞、及由
    證人丁○○所製作之貨款明細十二紙（即自證一）、自訴人
    公司下單予賢記公司之色紗託織單一紙（即自證四）、載有
    名隆公司名稱之布卡影印紙一紙（即自證五）、被告丙○○
    所製作散布之傳真函五紙（即自證九、十三）、名隆公司基
    本資料及董事、監察人資料（即自證七、十一）、名隆公司
    之領片託織單四份（即自證十）、名隆公司下單予三億公司
    之託織單四份（即自證十二）為主要論據。訊據被告二人固
    坦承為夫妻關係，被告壬○○為名隆公司負責人、名隆公司
    曾經下單予三億公司、唐康公司亦曾下單予名隆公司，被告
    丙○○擔任自訴人公司業務方面之職務，確實曾經利用公司
    之影印機及2 張影印紙影印名隆公司之樣品布卡，且因業務
    上之需要，曾經持有部分自訴人公司之樣品布卡，並曾向客
    戶傳真如自證九所示之傳真信函等情，惟均堅決否認有何自
    訴人所指之前揭犯行；被告丙○○辯稱：伊並未向聖達針織
    社、泉詠公司收取回扣、亦未洩漏自訴人公司與三億公司間
    之底價予被告壬○○、唐康公司部分，伊並未將原本欲下單
    予自訴人公司之訂單轉單予名隆公司、伊離職時並未攜走自
    訴人所指之樣品布卡252 張，而該樣品布卡並非伊負責保管
    ，不能因為事後不見即認為係伊所取走，另就自證九傳真信
    函部分，自訴人當時並未給付93年3 月1 日至同年4 月5 日
    之薪水予伊，約定之百分之二十五紅利亦未兌現，伊於傳真
    信函上所述均屬真實等語。被告壬○○則辯稱：伊並未與被
    告丙○○一同向聖達針織社收取回扣、三億公司所給與之價
    格亦非市場最優惠之價格，唐康公司部分之訂單係直接下予
    名隆公司，並非由自訴人公司轉單，而就影印布卡部分，當
    天係伊委託被告丙○○代為影印2 張，伊並不知道被告丙○○係在自訴人公司影印，而伊從事針織工作二十餘年，自訴
    人所指遺失之樣品布卡，對伊並沒有什麼作用，伊也不需要
    從被告丙○○處取得等語。
五、經查：
  (一)聖達針織社部分：證人即聖達針織社負責人丁○○於本院審
    理中固證稱被告丙○○任職於自訴人公司期間，曾以電話向
    其索取平均約百分之三、四十之回扣，並均係在自訴人公司
    給付款項予聖達針織社後隔一、二天，至被告丙○○住處樓
    下以現金交付等語（參見上開審判筆錄第3 至5 頁），並有
    其所製作如自證一所示之貨款明細十二紙在卷可按。惟查：
  1.被告所提被證一之電話錄音譯文係被告丙○○與證人丁○○
    間之對談內容，其中第二頁第一行記載證人丁○○稱：「之
    前你走了之後，我的工繳應收的工繳有好幾個月都沒有領，
    至少有三、四十萬在那邊（指自訴人公司）」、第二頁倒數
    第六、七行係記載被告丙○○問：「不然那些蓋章、簽名是
    什麼意思？」，證人丁○○覆稱：「蓋章簽名是說我帳單跟
    你公司做多少生意，領多少錢，領幾筆蓋幾筆，這當然是理
    所當然的事。」等語，證人丁○○於本院審理中經辯護人提
    示上開錄音譯文後，坦承前揭語句確實為其所言（參見上開
    審判筆錄第10頁）；雖其又稱前揭語句係因被告丙○○以電
    話騷擾，是被逼所言云云，然綜觀被告丙○○於對談過程中
    ，未見有何強暴、脅迫或施以其他恫嚇之詞，並無證人丁○○所稱之「逼迫」行為，即便被告丙○○曾多次撥打電話，
    但以此種「騷擾」之強度而言，關於自訴人公司有無積欠證
    人丁○○工繳（即工資）此一客觀上事實，衡情不致於影響
    證人丁○○之自由意志，證人丁○○當無因此謊稱自訴人公
    司積欠工繳之理，是自訴人當時應有拖欠證人丁○○工繳，
    堪以認定。則在此種情形下，證人丁○○之立場顯因自訴人
    之付款意願而有受制於自訴人之虞，其證詞是否有所偏頗，
    即非無疑。
  2.再由自證一即證人丁○○所製作之貨款明細十二紙觀之，證
    人丁○○坦承其上之「佣金」二字並非其所填寫（參見上開
    審判筆錄第7 頁），是本院雖認上開貨款明細係證人丁○○
    業務上所須製作之文書而有證據能力，然該份文件既有遭他
    人事後加註之情形，則其證明力即令人存疑。再者，自證一
    之貨款明細雖係影本，但由其中九十一年九、十月份、九十
    一年十一月份、九十一年十二月份、九十二年五月份、九十
    二年六月份、九十二年七月份、九十二年八月份等七紙貨款
    明細觀之，佣金項下該行文字之色澤，即便為影本仍能看出
    與其餘各行文字之色澤顯有不同，如係同時記載，顯然不符
    情理，如係證人丁○○事後記載，則各筆佣金占單價之比例
    不盡相同，佣金之筆數近百筆，證人丁○○之記憶又如何能
    如此清晰？反之佣金項下之數字色澤竟與「佣金」二字之色
    澤相同，證人丁○○既稱「佣金」二字非其所填寫，則佣金
    項下之數字是否亦非其所填寫，實不能排除此種可能性。
  3.證人丁○○復證稱被告丙○○所收取之回扣平均約為百分之
    三、四十，參以自證一之貨款明細，佣金部分占單價之比例
    亦約為百分之二十至四十左右。然查聖達針織社所從事者為
    針織領片等加工業務，一般而言毛利率有限，如貨款中需額
    外提供如此高比例之回扣予被告丙○○，實難想像聖達針織
    社還有何利益可圖，又何須冒者虧損之風險接單生產？如聖
    達針織社不願賠本接單，勢必會將回扣部分轉嫁予報價之上
    ，則以如此高比例之回扣觀之，聖達針織社之報價當高於市
    場行情一定之比例，而自訴人公司於自訴狀中稱被告丙○○
    原毫無業務經驗，係經自訴人代表人戊○○及經理己○○之
    栽培下訓練業務處理能力，則具有豐富業務經驗之自訴人代
    表人戊○○及經理己○○對於聖達公司高於市場行情之報價
    豈會毫無警覺，期間並長達一年有餘？況且自訴人公司業務
    部分至少尚有證人庚○，對於市場行情亦應有一定之認知，
    何以自訴人竟遲至被告丙○○離職後方察知此事？是證人丁○○所述及上開貨款明細中關於佣金部分之記載，顯然與常
    理有違，可信度尚值存疑。
  4.綜合上情觀之，本件除證人丁○○之證詞及自證一之貨款明
    細外，並無其他積極證據證明被告二人有自訴人所指收取回
    扣之背信犯行，證人丁○○之證詞及自證一之貨款明細可信
    度既非無疑，業如前述，即無從令本院得出認定被告丙○○
    確有收取回扣之心證，尚難認被告二人有前揭自訴人所指之
    背信犯行，要屬當然。
  (二)三億公司部分：證人即三億公司負責人辛○○於本院審理中
    雖證稱伊提供予自訴人公司及名隆公司之價格均相同，惟亦
    證稱名隆公司只向該公司訂製一種布料，而該種布料在市場
    上之行情就是三億公司提供予自訴人公司及名隆公司之價格
    ，另被告壬○○與伊接洽時，伊當時並不知道被告壬○○之
    妻為自訴人公司業務等語（參見上開審判筆錄14、15頁），
    是由證人辛○○上開所述觀之，三億公司提供予名隆公司之
    價格係市場一般行情，並非自訴人所謂之較低底價，則從事
    針織工作之被告壬○○自亦可從其他管道得知，無法以此逕
    認該價格為被告丙○○所洩漏。況且該價格既係市場一般行
    情，稍加訪查即可得知，顯難認係屬自訴人公司之營業秘密
    ，不論被告丙○○是否具有保密義務，均與刑法第317 條所
    稱洩漏業務秘密罪之構成要件有間；而名隆公司既係以市場
    行情之價格下單而非以較低之優惠價下單，則其下單之行為
    亦難認會對自訴人公司造成損害，是此部分尚難認有足夠之
    積極證據得以證明被告二人有自訴人所指之洩漏業務秘密及
    背信犯行，堪以認定。
  (三)唐康公司部分：自訴人稱被告丙○○於92年12月間勸請唐康
    公司經理乙○○將本應下單予自訴人之訂單，以相同之價格
    將部分訂單轉單予名隆公司云云，然被告丙○○否認有此部
    分之行為，而自訴人除提出名隆公司下單予聖達針織社之訂
    單四份外，始終未能具體說明究竟係包含何種訂單、又係以
    何種之相同價格，致本院無從認定是否屬於業務秘密之範圍
    ，亦無法判斷是否會導致自訴人受有損害，此外亦無法提出
    任何證據證明唐康公司確實有將原本欲下單予自訴人之訂單
    ，因被告丙○○之施壓或遊說而轉下單予名隆公司之事實，
    自難憑自訴人片面且不完整之指訴，即認被告丙○○有自訴
    人所指之洩漏業務秘密及背信犯行，至為灼然。
  (四)泉詠公司部分：自訴人認被告二人涉有背信罪嫌，無非係以
    被告丙○○所稱泉詠公司之加工費報價為每件4.5 元，與自
    訴人嗣後向賢記公司、泉詠公司所探詢之價格為每件2.5 元
    有每件2 元之價差，為其認定被告丙○○每件收取佣金2 元
    之論據。被告二人固不否認係報價每件4.5 元，然亦稱針法
    及品質不同，亦會影響每件報價等語。經查：依證人即泉詠
    公司人員（老闆娘）甲○○於本院審理中證稱：「（辯護人
    問：你們公司對外報價是否會因為織法的不同而有不同？）
    會。（辯護人問：是否會因為機台的不同而有不同？）會。
    …（辯護人問：織法及機台的不同是否會影響生產成本？）
    會。（辯護人問：是否有可能因為這樣剛開始五元，後來才
    報價二塊半？）有可能。…（自訴代理人問：辯護人問你說
    五元可以報到二塊半，如果是十四針的話，有可能會這樣嗎
    ？）不一定，這要看客人，各公司不一樣。」等語觀之（參
    見上開審判筆錄第11、12頁），不同之織法確實會影響到所
    報單價的高低，被告二人此部分所辯，尚屬可採。是被告丙○○有無浮報價格並且從中牟利，與當初其所提供之報價及
    嗣後賢記公司、泉詠公司之報價，是否係基於相同之織法、
    品質，具有重要之關聯性，然自訴人就此部分亦始終無法證
    明係基於相同之織法或品質，依據罪疑惟有利於被告之原則
    ，即難單純以報價之不同，逕行推測被告丙○○有浮報價格
    之行為，當無疑義，是此部分亦難認有足夠之積極證據得以
    證明被告二人有自訴人所指之背信犯行甚明。
  (五)影印紙部分：按行為雖適合於犯罪構成要件之規定，但如侵
    害之法益及行為均極輕微，在一般社會倫理觀念上尚難認有
    科以刑罰之必要，且此項行為，不予追訴處罰，亦不違反社
    會共同生活之法律秩序，自得視為無實質之違法性，而不成
    立犯罪，最高法院74年台上字第4225號判例意旨可資參照。
    本件被告丙○○坦承曾將業務上所使用、持有之影印紙二張
    ，用以影印名隆公司之樣品布卡，核與證人己○○所證述之
    情節相符，並有自證五之布卡影印紙乙份在卷可稽，是被告
    丙○○此部分所為，固符合刑法第336 條第2 項之業務侵占
    罪，然依自訴人所述，上開影印紙加計碳粉等影印成本，一
    張約為1.5 元（參見本院94年3 月1 日審判筆錄第3 頁），
    而依自訴人所提證據觀之，亦僅能認定被告丙○○曾侵占二
    張影印紙，價格合計約為3 元，顯然侵害自訴人之財產法益
    甚微，在一般社會倫理觀念上尚難認有科以刑罰之必要，應
    不具實質違法性，而不構成前揭業務侵占罪，被告丙○○既
    不成立此罪，被告壬○○自亦無成立該罪之餘地。自訴人就
    此部分之損失，則可另循民事途徑予以求償，附此敘明。
  (六)樣品布卡部分：依證人己○○於本院審理中所述，係於被告
    丙○○離職後整理目錄，才發現被抽掉很多等語（參見本院
    94年1 月7 日審判筆錄第19頁），而證人庚○於本院審理中
    雖證稱與被告丙○○在自訴人公司共事期間，被告丙○○常
    常會將樣品布卡拿走，而且沒有歸位，故伊有時會找不到，
    後來公司有請一位小妹將樣品布卡歸位，但有很多找不到等
    語，但亦證稱並未親眼見到被告丙○○將樣品布卡帶離自訴
    人公司等語（參見上開審判筆錄第21至23頁）。是由前揭二
    位證人所述，僅得證明自訴人公司之樣品布卡短少許多，而
    依被告丙○○之前任職時之使用習慣，常常將樣品布卡取出
    後未加以歸位等事實，至於樣品布卡短少的原因究竟為何，
    依照一般經驗法則，除可能為被告丙○○所刻意取走侵占入
    己外，並不能排除為其他員工取走或被告丙○○係不慎遺失
    之可能性，尚不能以被告丙○○平日之使用習慣，即將樣品
    布卡短少之原因直接推測係為被告丙○○所侵占，要屬當然
    。是此部分尚無直接證據可得證明被告二人有自訴人所指之
    業務侵占犯行，亦堪認定。
  (七)傳真信函部分：被告丙○○固不否認曾將自證九所示之信函
    傳真予三億公司等廠商，但稱該傳真信函係因自訴人先將自
    證八所示之信函傳真予各客戶，伊方對該信函加以澄清等語
    。按由自證八之傳真信函中自訴人稱：「有關該員（指被告
    丙○○）之行為本公司刻下正循司法途徑追究其民刑事責任
    」等語觀之，其意顯在指述被告丙○○在任職自訴人公司期
    間涉及違法之行為，再由本件自訴意旨所羅列之事實觀之，
    其中即包含認為被告丙○○收受聖達公司之回扣、餽贈乙節
    ，然本件依前所述，並無證據證明被告丙○○有自訴人所指
    之收取回扣、佣金等收受廠商餽贈之行為，則被告丙○○針
    對此部分而於自證九之傳真信函中稱係遭自訴人「汙衊本人
    在職期間收受廠商之餽贈」等語，核其性質應屬刑法第311
    條第1 款因自衛、自辯或保護合法之利益而以善意發表言論
    之情形，即無構成毀謗罪之餘地。另自訴人代表人戊○○自
    承因為被告丙○○侵占公款，所以迄今尚未給付被告丙○○
    於93年3 月1 日至同年4 月5 日間之薪資，而93年農曆春節
    前雖曾給付十萬元之年終獎金 (紅利）予被告丙○○，但經
    過嗣後精算，可以補發紅利，然因為被告丙○○因本件自訴
    事實之嚴重失職情形，故不予補發等語（參見本院93年9 月
    1 日準備程序筆錄第13至15頁）；是不論被告丙○○是否有
    自訴人所指之侵占公款或嚴重失職情形，被告丙○○於93年
    4 月7 日在自證九傳真信函上所述「原本公司承諾於本人之
    紅利皆未兌現，包括本月薪水也未發放」等語，即屬真實。
    何況本院既認無足夠之證據證明被告丙○○有自訴人所指前
    揭犯行，而被告丙○○坦承之侵占影印紙2 張行為，依自訴
    人所述價值合計僅為3 元，與前述薪水及紅利顯不相當，是
    被告丙○○此部分所述既為真實，即非刑法第313 條構成要
    件中所指之「流言」或「詐術」，自不成立該條之妨害信用
    罪，復係為保護自己之合法利益所為，則依刑法第310 條第
    3 項、第311 條第1 款之規定，亦不構成自訴人所指之加重
    毀謗犯行。
六、據此，本件依自訴人所提證據，尚難認被告二人有前揭背信
    、洩漏業務機密、業務侵占、背信、毀謗及妨害信用等行為
    ，就被告丙○○使用2 張影印紙部分，所侵害自訴人之財產
    法益僅為3 元，價值甚微，亦不具實質之違法性，並無科予
    刑罰之必要，而不成立刑法第336 條第2 項之業務侵占罪。
    此外，復查無其他積極證據足資證明被告二人有自訴人所指
    前揭犯行，既不能證明被告二人犯罪，自應諭知被告二人無
    罪之判決。
據上論斷，應依刑事訴訟法第343條、第301條第1項，判決如主
文。
中　　華　　民　　國　　94　　年　　3 　　月　　22　　日
                  刑事第一庭審判長法　官 陳  財  旺
                                  法  官 李  幼  妃
                                  法  官 張  紹  省
以上正本證明與原本無異。
如不服本判決應於送達後10日內向本院提出上訴狀。
                                  書記官 周  雅  玲
中　　華　　民　　國　　94　　年　　3 　　月　　22　　日
